【裁判字號】    96,訴,2974
【裁判日期】    970325
【裁判案由】    毒品危害防制條例
【裁判全文】
臺灣板橋地方法院刑事判決              96年度訴字第2974號
公  訴  人  臺灣板橋地方法院檢察署檢察官
被      告  甲○○
                    （
選任辯護人  法律扶助辯護人  林正杰律師
上列被告因違反毒品危害防制條例案件，經檢察官提起公訴（96
年度偵字第9819號），本院判決如下：
    主  文
甲○○販賣第一級毒品未遂，累犯，處有期徒刑捌年陸月。扣案
第一級毒品海洛因合計淨重伍點壹肆公克，沒收銷燬之；包裹上
開第一級毒品海洛因之包裝袋肆個，沒收之。
    事  實
一、甲○○綽號「阿盛」，其前因施用第二級毒品案件，經本院
    以93年度簡字第5610號判決判處有期徒刑6 月，如易科罰金
    ，以銀元300 元折算1 日確定，而於民國94年2 月23日易科
    罰金執行完畢。詎其仍不知悔改，明知海洛因為毒品危害防
    制條例第2 條第2 項第1 款規定之第一級毒品，依法不得販
    賣、持有，竟基於販賣第一級毒品營利之犯意，先與綽號「
    婷婷」之友人丁○○以不明電話相互聯絡，約定願以每1.8
    公克海洛因售價新臺幣1 萬1 千元為條件，販賣海洛因與丁○○及丁○○男友丙○○後，雙方即相約於96年4 月26日至
    翌日（即27日）間之深夜某時許，由甲○○駕駛車牌號碼H8
    -8771 號自用小客車（下稱本案汽車），在臺北縣板橋市南
    雅夜市附近某處搭載丁○○及丙○○（車內尚有不知情之乙○○）上車繼續行駛，迨27日凌晨1 時40分許，甲○○將本
    案汽車停放在臺北縣板橋市○○○路○ 段20號前，並在車內
    取出海洛因準備交付與坐在右前座之丙○○試用之際，因警
    方先前已獲得線報而持續跟監丙○○行蹤，見狀即上前查獲
    甲○○等人始未完成買賣交易，並當場在本案汽車內手煞車
    附近等處扣得甲○○所有之第一級毒品海洛因（合計淨重5.
    14公克）4 包。
二、案經臺北縣政府警察局中和分局報請臺灣板橋地方法院檢察
    署檢察官偵查後提起公訴。
    理  由
一、證據能力部分：
（一）被告甲○○於本院準備程序時，雖辯稱：警詢時遭警員帶
      到小房間內以強暴、脅迫方式要求伊配合供述云云，辯護
      人則主張被告警詢錄音內有約8 、9 分鐘為空白，適與被
      告所述曾遭帶往小房間情形相合，違反應全程連續錄音之
      強制規定，故爭執被告警詢時陳述不具證據能力云云。然
      查，證人即警員賴震文、劉運發於本院審理時，均已具結
      證稱：於製作被告警詢筆錄時，沒有施用強暴、脅迫或其
      他違法方法逼供等語明確（見本院卷第132 、134 頁），
      而本院於96年10月26日由受命法官當庭勘驗被告96年4 月
      27日警詢錄音帶內容，亦可知警員對被告訊問時，係一問
      一答，並同時打字製作筆錄，全程錄音除換面、更換錄音
      帶及未錄有聲音約一分鐘期間以外，其餘係連續並無中斷
      之情事，且錄音品質良好，可聽見背景聲，問答中間有清
      楚鍵盤打字聲，被告意識清楚，回答時口語清晰自然，詢
      問前警員有告知被告刑事訴訟法第95條之權利，期間警員
      態度、語氣尚稱溫和，並無大聲威嚇等不當情形存在，有
      本院勘驗筆錄在卷可憑（見本院卷第53至76頁），而前開
      經勘驗未錄有聲音約一分鐘期間，除被告及辯護人均未爭
      執此部分程序瑕疵外，由勘驗前後內容亦可知當時警詢已
      近尾聲，其後被告未就本案再為任何實質陳述，且經警員
      重新敲擊錄音機麥克風後，亦即恢復正常錄音，足見該期
      間未錄有聲音應係單純機械故障或操作疏失所致，尚與被
      告先前供述內容有無證據能力無關；再被告及辯護人所指
      之8 、9 分鐘，實際上錄音並無中斷情形，期間仍錄有他
      人交談聲、音樂聲、電話聲及其他吵雜聲，當時警員可能
      正思考回顧整理筆錄內容或讓被告休息、上廁所等情，自
      不能單憑警員暫時停止進行詢問，即逕予推論警員有對被
      告進行違法刑求之嫌，況參諸被告於該期間後之供述內容
      ，除大部分皆與本案起訴書所載之犯罪事實無關外，其就
      販賣安非他命之次數、買家年籍資料特徵、扣案海洛因來
      源、前次施用毒品等項，亦均未見被告有配合警員加以回
      答之情事，足見係本於其自由意識所為，是本案被告警詢
      所述核無存有不正方法取供或未連續錄音之瑕疵，本院認
      仍有證據能力，被告及辯護人所辯尚無可採。
（二）被告及辯護人於本院準備程序中，另主張證人丙○○、丁○○、呂雲鵬、賴震文於偵查中之證述皆無證據能力云云
      。惟查，前開證人於檢察官訊問時之證述，雖屬被告以外
      之人於審判外之言詞陳述，然依卷內證據資料，尚查無檢
      察官對渠等有違法取供虞慮之情形，而難認存有何顯有不
      可信之情況，且除前開證人均已具結擔保其證詞之真實性
      外，嗣於本院審理時，辯護人復在庭為被告行使詰問各證
      人之權利，對被告防禦權已無妨礙，是依刑事訴訟法第15
      9 條之1 第2 項規定，本院認證人丙○○、丁○○、呂雲
      鵬、賴震文於檢察官訊問時之證述均具有證據能力。
（三）至本案以下其餘認定事實所引用之證據，檢察官、被告及
      辯護人均未就證據能力表示異議，而各該證據依刑事訴訟
      法規定，經核亦無不具證據能力之情事，故本院認均得作
      為認定被告有罪之依據，合先敘明。
二、查被告甲○○於本院審理期日時，已坦承警方在本案汽車內
    手煞車附近等處所扣得之海洛因4 包均為伊所有等情不諱，
    惟仍矢口否認有何販賣第一級毒品未遂犯行，辯稱：伊當時
    是要請丙○○、丁○○施用海洛因，不是要賣海洛因給他們
    云云（見本院卷第234 、235 頁）；辯護人則為被告辯護稱
    ：被告於96年3 月1 日至同年4 月27日並無主動撥打電話予
    丁○○，顯見被告並無欲販賣海洛因與丁○○等人之情事，
    另縱被告確有提供海洛因與丁○○、丙○○試用，因被告與
    丁○○、丙○○間實際就毒品之標的物及價金尚未達成合意
    ，更未著手賣出，是應係涉嫌意圖販賣而持有第一級毒品，
    並非該當販賣第一級毒品未遂云云。經查：
（一）上揭犯罪事實，業據證人丙○○於檢察官訊問時，證稱：
      被告事先有打電話給丁○○問我與丁○○有無需用海洛因
      ，他在電話中跟丁○○說1 萬1 千元買1.8 公克，我們就
      約好在車上見面並試用毒品，但我們一上車還沒有試用毒
      品，就被警方查獲，扣案海洛因4 包是被告的等語綦詳，
      其嗣於本院審理時，同證稱：被告當時確實是要兜售毒品
      給我及丁○○，他事先有打電話跟丁○○講要販賣的價錢
      跟數量，丁○○再跟我說1.8 公克賣1 萬1 千元，扣案海
      洛因確實是被告的等語（見本院卷第229 、230 頁）。另
      證人丁○○於檢察官訊問時，證稱：當時是被告打電話給
      我們說他那邊有不錯的兩錢海洛因，問我需不需要。與丙○○到被告車上就是為了向被告買海洛因，但是尚未交易
      就被警方查獲等語，其嗣於本院審理時，亦證稱：被告拿
      海洛因給我們試就是要賣我們海洛因，我在檢察官那邊講
      的全部都實在等語在卷（見本院卷第231 、232 頁）。核
      證人丙○○、丁○○前開證詞，均一致指證被告於前開時
      間係欲在車內販賣海洛因與丙○○、丁○○二人，但丙○○未及試用完成交易即遭警方查獲等情無訛，而被告除於
      警詢時已表明完全不知道丙○○姓名為何，就丁○○亦僅
      知綽號為「婷婷」外（見本院卷第61頁），其於本院訊問
      時，復供明與丙○○、丁○○間並無任何怨隙；跟丁○○
      認識不久，之前見過一次，被查獲是第二次見面，伊跟丙○○是完全不認識等語無誤（見本院卷第15、40頁），且
      參諸本院審理期日進行中，丙○○、丁○○在庭原皆欲迴
      護被告，改稱當天雙方見面不是要買賣毒品云云（見本院
      卷第216 、223 頁），嗣經本院質問渠等證詞破綻矛盾之
      處後，始均坦白係因被告於開庭前一直拜託丙○○、丁○○幫忙解這條販賣毒品，方變異證詞之情（見本院卷第22
      9 、231 頁），均可認丙○○、丁○○尚無虛構事實誣指
      被告涉犯販賣第一級毒品未遂重罪之動機。至丁○○於本
      院審理時，雖證稱：當初跟被告買海洛因好像沒有談到多
      少數量、多少價錢等語，然丙○○於檢察官訊問時，即已
      證述當日係第一次向被告購買海洛因等語在卷，而其原即
      有施用海洛因之惡習，於案發後經警前往丙○○位在臺北
      縣板橋市○○○路8 號10樓之4 住處搜索，亦另扣得海洛
      因3 包，有搜索扣押筆錄暨扣押物品目錄表（見偵卷第40
      至44頁）、毒品初步鑑驗報告單（見偵卷第58頁）各1 份
      附卷可憑，足見丙○○實另有海洛因購買管道，是若被告
      未預先表示欲販售海洛因金額、條件俾供丙○○考量是否
      合算，則渠等既與被告並不熟識，焉有必要在住處仍有海
      洛因可供施用之情況下，猶冒險於深夜與被告相約在本案
      汽車內見面交易？渠等又如何能準備攜帶充足之現金到場
      ？況丁○○與丙○○於偵查中既同證稱事前係由丁○○與
      被告以電話中洽談，若丁○○未告知丙○○每1.8 公克海
      洛因售價為新臺幣1 萬1 千元，則丙○○如何能向檢察官
      明確供述此事？復觀諸案發當日主要亦係由丙○○負責與
      被告進行海洛因試用交易之情，足見丁○○前開所言應係
      記憶未清所致，尚難作為有利於被告之認定。
（二）查被告於警詢時，並已供明：扣案海洛因4 包是我的，我
      本來是想賣給他們，先拿給他們試；是要拿給他們試用，
      當時就剛拿出來而已，還沒試用等語無訛（見本院卷第57
      、60、61、62、63頁），另證人劉運發於本院審理時，尚
      證稱：當時被告拿夾鍊袋裝白色粉末給丙○○的時候，我
      們下車去查緝，丙○○在車上看到了又把毒品丟還給被告
      ，被告就把該包毒品順手放在中間的扶手。當天我們事實
      上是在跟蹤丙○○，他是我們鎖定的販毒者，發現丙○○
      上車之後，他們開到南雅南路2 段20號前停車，我們就透
      過汽車前擋風玻璃看到他們汽車內部情形。在現場查獲的
      時候，被告說他拿毒品給丙○○試，他也承認是他要賣給
      丙○○等情綦詳（見本院卷第133 、134 、135 頁），核
      與證人呂雲鵬、賴震文於檢察官訊問及本院審理時所為之
      證述均相合，並有本案汽車現場照片1 張附卷可稽（見偵
      卷第68頁），除可證明被告在車內已取出海洛因準備交付
      與丙○○試用之情外，警方原鎖定查緝之嫌犯既為丙○○
      ，是本案若非被告於緝獲時確有供稱欲販賣海洛因與丙○○、丁○○之情，警方如何會捨丙○○而僅就被告送辦意
      圖販賣毒品罪嫌？再當日為警在本案汽車內等處查扣被告
      所有之白色粉末4 包，經法務部調查局鑑定結果，合計淨
      重5.14公克，確均含海洛因成分，亦有該局濫用藥物實驗
      室調科壹字第09723004150 號鑑定書1 紙在卷可憑，凡此
      均可佐證證人丙○○、丁○○前開證詞信而有徵，足以認
      定與事實相符。
（三）反觀被告於96年4 月27日檢察官初訊時，原仍稱：警方查
      獲4 包海洛因都是我的，僅辯稱：不是要將海洛因賣給丙○○、丁○○，也沒有要拿海洛因給他們試用云云，然當
      日在庭旋改稱：扣案海洛因不是我的云云，嗣於96年6 月
      5 日檢察官訊問時起，迄本院準備程序時止，除持續否認
      扣案海洛因為其所有者外，甚且訛稱：當時是我要向丙○○、丁○○買海洛因，丙○○要幫我捲煙讓我試用看看云
      云，直至證人丙○○、丁○○於本院審理時坦承係受被告
      請託先前才為被告作虛偽證述後，被告見狀始表示扣案毒
      品確實為其所有，伊只是想要請他們而已云云，設若被告
      於本院審理時所辯確屬實情，則其先前何須不斷翻異供詞
      ？又被告與丙○○、丁○○如前述彼此並非熟識，倘若本
      案雙方係經常往來之朋友，亦可相約在彼此住處內分享施
      用海洛因，尚無必要特意將本案汽車暫時停放路旁後，旋
      即在車內將海洛因取出交付，是被告當無可能將價格高昂
      之海洛因無償提供與對方施用，足見被告最後辯稱是要請
      丙○○、丁○○施用海洛因等情，同顯與事實不符，堪認
      被告所辯均係畏罪卸責之詞，難以採信。
（四）查被告於警詢時供明：扣案海洛因是96年4 月21日下午2
      時，在臺北縣中和市○○路與大智街口，用新臺幣2 萬2
      千元向綽號「小康」男子購買等語（換算每公克約為新臺
      幣4,280 元，見本院卷第70、71頁），惟其於本院審理時
      ，改稱：扣案海洛因是「小康」給我的，沒有算錢，因為
      之前他欠我錢，所以他就說乾脆把海洛因先放在我這邊等
      語（見本院卷第236 頁），是本案雖無直接證據可資佐證
      被告從事販賣海洛因可得之實際利潤為何，然無論依被告
      前開任一所言，其既係欲以每1.8 公克海洛因售價新臺幣
      1 萬1 千元為條件（換算每公克約為新臺幣6,111 元）出
      售與丙○○、丁○○，已足徵被告確可從中得款賺取利潤
      甚明，況販賣第一級毒品係政府嚴予查緝之重罪行為，且
      海洛因價格不低、取得不易，苟無利可圖，被告亦無理由
      涉險單純提供與並非熟識之丙○○、丁○○施用，是其取
      得海洛因之成本必較售出之價格為低，而有可從中賺取價
      金牟利之意圖及事實無疑。
（五）辯護人雖以前詞置辯，惟查被告於本院審理時既已坦承扣
      案海洛因為其所有，案發當時係被告取出準備將海洛因交
      付與丙○○、丁○○等情無誤，則事前究係何方最先主動
      聯絡提及交易毒品之事，已非重要，且買賣毒品為避免遭
      警方監聽循線查緝，本即以使用他人人頭電話門號隱匿真
      實身分為常態，難以期待雙方以自身慣用之門號進行聯絡
      ，就此觀諸丙○○、丁○○住處為警搜索時之現場照片顯
      示（見偵卷第66、67頁），亦可見桌上即放有4 支行動電
      話供渠等使用之情無訛，而丁○○於檢察官訊問時，復僅
      證稱：我的電話是0000000000號，被告的電話我要看手機
      才知道等語，並未證述其係與被告所持用之何電話門號聯
      絡，另被告於檢察官訊問時，亦僅自承其電話為00000000
      、0000000000號，同未供明當時雙方憑以聯絡之電話門號
      為何，而經核前開0000000000號與0000000000號門號間，
      於96年3 月1 日至同年4 月27日並無任何通聯紀錄，至丁○○於警詢時所提供之0000000000號門號，亦僅於96年4
      月19日曾與0000000000號門號間有14秒鐘短暫通話1 次，
      有檢察官通聯紀錄分析1 份在卷可參，則該通話時點距離
      雙方見面交易時間既已相隔7 日餘，復無當次通話內容可
      參，是實難認定該次通話與本案有何直接關聯，足見被告
      與丁○○應係另以不明電話進行聯絡，尚難執卷內僅有丁○○使用0000000000號門號撥打電話至被告0000000000號
      門號1 次之情，即認丁○○、丙○○之證詞有何不可採信
      之處。又本案被告於事前既與丁○○聯絡欲出售之毒品種
      類及價格條件，且雙方相約在本案汽車內見面後，被告並
      已取出海洛因準備交付與丙○○先行試用，雙方實際上係
      處於隨時得完成買賣海洛因交易之狀態，是客觀上被告既
      有為遂行販賣海洛因目的而積極從事各項行為舉止，顯非
      僅具單純持有海洛因之情可以比擬，被告所為當屬已著手
      實施販賣第一級毒品犯行無疑，辯護人辯稱被告應係涉嫌
      意圖販賣而持有第一級毒品云云，亦有未合。
（六）綜上所述，被告及辯護人前開所辯，均無可採，而本案依
      卷內證據資料，既已可認定前開犯罪事實，雖辯護人尚聲
      請傳喚證人乙○○行詰問程序，惟除乙○○經本院依法傳
      拘均未到庭外，查其前於檢察官訊問時，已表明：我不知
      道毒品是誰的，也不知道丙○○、丁○○在車上作什麼，
      我當時在聽歌，我請被告載我回家之旨，足見乙○○就本
      案情節並不知情，是本院認已無再繼續傳訊之必要，附此
      敘明。本案事證明確，被告犯行洵堪認定。
三、核被告甲○○所為，係犯毒品危害防制條例第4 條第1 項、
    第6 項之販賣第一級毒品未遂罪。被告持有海洛因之低度行
    為，應為販賣海洛因未遂之高度行為所吸收，不另論罪。查
    被告前因施用第二級毒品案件，經本院以93年度簡字第5610
    號判決判處有期徒刑6 月，如易科罰金，以銀元300 元折算
    1 日確定，而於94年2 月23日易科罰金執行完畢，有臺灣高
    等法院被告前案紀錄表1 份在卷足徵，其於有期徒刑執行完
    畢5 年內故意再犯本案有期徒刑以上之罪，依刑法第47條第
    1 項規定成立累犯，並應加重其刑（惟該罪法定刑為死刑及
    無期徒刑之部分，依刑法第64條第1 項、第65條第1 項規定
    ，皆不得加重）。被告已著手於販賣海洛因犯行之實施，係
    因為警當場查獲而不遂，屬未遂犯，爰依刑法第25條第2 項
    規定，按既遂犯之刑減輕之，再本案被告欲販賣海洛因之數
    量尚微，與大量出售第一級毒品以賺取巨額利潤者，顯屬有
    別，且依卷內積極證據資料顯示，被告亦僅有此單一販賣第
    一級毒品未遂之情，其因而觸犯法定刑為死刑或無期徒刑之
    重典，倘處以法定最低本刑，本院認仍嫌過苛，情輕法重，
    犯罪情狀顯可憫恕，爰依刑法第59條規定，遞減輕其刑（就
    有關併科罰金刑部分，則先加後遞減之）。爰審酌被告犯罪
    動機、手段、所生危害之程度，及其犯後猶飾詞否認犯行等
    一切情狀，量處如主文所示之刑，以資懲儆。末查扣案海洛
    因合計淨重5.14公克，係屬查獲之第一級毒品，應依毒品危
    害防制條例第18條第1 項前段規定，諭知沒收銷燬之；扣案
    之包裹前開海洛因之包裝袋4 個，被告業已供明為其所有，
    且係其用於包裹海洛因，防止毒品裸露、潮濕，便於攜帶所
    用，足認係供被告為前開販賣第一級毒品未遂犯行所用之物
    ，且依前開法務部調查局濫用藥物實驗室鑑定書所載，各空
    包裝袋總重為1.22公克，顯見本案包裝袋尚可與海洛因毒品
    析離分別秤重，自不得併予沒收銷燬，而應依毒品危害防制
    條例第19條第1 項規定宣告沒收。至為警同日在本案汽車內
    扣案之吸食器2 組及分裝袋69個，雖經被告於本院審理時供
    明均為其所有，然皆無從認定與本案被告所為販賣第一級毒
    品未遂犯行有何直接關聯，故爰不予宣告沒收；另被告既矢
    口否認曾以電話與丁○○聯絡本案海洛因買賣事宜（見本院
    卷第234 頁），遍查卷內積極證據資料亦難以得知該不明電
    話是否確屬被告所有之情，是同不予諭知沒收，附此敘明。
據上論斷，應依刑事訴訟法第299 條第1 項前段，毒品危害防制
條例第4 條第1 項、第6 項、第18條第1 項前段、第19條第1 項
，刑法第11條前段、第25條第2 項、第47條第1 項、第59條，判
決如主文。
本案經檢察官顏世翠到庭執行職務。
中    華    民    國    97    年    3     月    25    日
                刑事第十五庭  審判長法  官  陳 鴻 清
                                    法  官  劉 安 榕
                                    法  官  張 兆 光
上列正本證明與原本無異。
如不服本判決，應於判決送達後10日內敘明上訴理由，向本院提
出上訴狀 (應附繕本)，上訴於臺灣高等法院。
                                    書記官  曹 秋 冬
中    華    民    國    97    年    3     月    28    日
附錄本案論罪科刑法條：
毒品危害防制條例第4 條
製造、運輸、販賣第一級毒品者，處死刑或無期徒刑；處無期徒
刑者，得併科新臺幣1 千萬元以下罰金。
製造、運輸、販賣第二級毒品者，處無期徒刑或7 年以上有期徒
刑，得併科新臺幣7 百萬元以下罰金。
製造、運輸、販賣第三級毒品者，處5 年以上有期徒刑，得併科
新臺幣5 百萬元以下罰金。
製造、運輸、販賣第四級毒品者，處3 年以上10年以下有期徒刑
，得併科新臺幣3 百萬元以下罰金。
製造、運輸、販賣專供製造或施用毒品之器具者，處1 年以上7
年以下有期徒刑，得併科新臺幣1 百萬元以下罰金。
前5 項之未遂犯罰之。


司法院資訊處製作；財團法人民間司法改革基金會備份。
